臺灣高等法院刑事判決              100年度上訴字第1719號
上  訴  人  臺灣士林地方法院檢察署檢察官
被      告  吳奇鴻
指定辯護人  本院公設辯護人   郭書益
上列上訴人因被告違反毒品危害防制條例案件，不服臺灣士林地
方法院一００年度訴字第七七號，中華民國一百年四月二十九日
第一審判決（起訴案號：臺灣士林地方法院檢察署九十九年度偵
字第一四九七九號、第一五七三九號），提起上訴，本院判決如
下：
    主  文
原判決撤銷。
吳奇鴻犯如附表一編號一至三所示主刑欄之罪，各處如附表一編
號一至三所示之主刑與從刑。應執行有期徒刑伍年肆月，及如附
表一編號四所示之從刑。
    事  實
一、吳奇鴻（綽號「阿東」）明知大麻係毒品危害防制條例第二
    條第二項第二款列管之第二級毒品，不得販賣、持有，竟意
    圖營利，基於販賣第二級毒品大麻以資牟利之犯意，使用如
    附表二編號二所示之行動電話機具，先後換裝門號0000
    000000號、門號0000000000號之ＳＩＭ卡
    為聯絡工具，或以ＭＳＮ網路即時對談之聯絡方式，於附表
    一編號一至三所示之時間、地點，以附表一編號一至三所載
    之價格，將附表一編號一至三號所示數量之第二級毒品大麻
    ，分別販賣予梁源峰及袁式一。嗣經警：（一）於附表一編
    號二所示時間、地點，迨吳奇鴻將所販賣之第二級毒品大麻
    交付梁源峰之際，當場查獲，並由吳奇鴻處扣得如附表二編
    號一至三及附表三編號一至三所示之物，並於梁源峰處扣得
    吳奇鴻賣出如附表二編號四之第二級毒品大麻一包及上開大
    麻一包之包裝袋一個；（二）於民國九十九年十二月八日下
    午十六時三十五分許，在臺北市士林區○○○路五十五號地
    下一樓，因查獲袁式一持有毒品，並扣得由吳奇鴻所販賣如
    附表三編號五所示之第二級毒品大麻七包及上開大麻之包裝
    袋七個，經袁式一供出毒品來源，因而循線查悉吳奇鴻販賣
    第二級毒品大麻予袁式一之上情。
二、案經行政院海岸巡防署海岸巡防總局北部地區巡防局、臺北
    市政府警察局松山分局分別報請臺灣士林地方法院檢察署檢
    察官偵查後起訴。
    理  由
壹、證據能力部分：
一、按被告之自白，非出於強暴、脅迫、利誘、詐欺、疲勞訊問
    、違法羈押或其他不正之方法，且與事實相符者，得為證據
    ，刑事訴訟法第一百五十六條第一項定有明文。查本件被告
    吳奇鴻於警詢、偵查時、原審審理及本院審理中之所為不利
    於己之供述，被告吳奇鴻及其辯護人於本院準備程序時及審
    理中均表示：沒有意見，同意作為證據等語（詳本院一百年
    六月二十日準備程序筆錄第三頁及本院一百年七月十三日審
    判筆錄第十一頁至第十二頁），故被告吳奇鴻前揭任意性供
    述，自得作為證據。
二、本案行政院海岸巡防署海岸巡防總局北部地區巡防局依法聲
    請對被告吳奇鴻所使用門號0000000000號、門號
    0000000000號行動電話之監聽譯文，有證據能力
    ：
    按「所謂被告以外之人於審判外之陳述，係指被告以外之人
    就其曾經參與或見聞之事實，事後追憶並於審判外為陳述者
    而言。如被告以外之人係被告犯罪之共同正犯、共犯、相對
    人、被害人或其他關係人，而於被告實行犯罪行為時與被告
    為言詞或書面對談，且其對話之本身即係構成被告犯罪行為
    之部分內容者，因非屬其事後就曾經與聞之事實所為之追憶
    ，自與審判外之陳述有間，二者不容混淆。又國家基於犯罪
    偵查之目的，對被告或犯罪嫌疑人進行通訊監察，乃係以監
    控與過濾受監察人通訊內容之方式，蒐集對其有關之紀錄，
    並將該紀錄予以查扣，作為認定犯罪與否之證據，屬於刑事
    訴訟上強制處分之一種，而監聽係通訊保障及監察法（下稱
    通保法）第十三條第一項所定通訊監察方法之一，司法警察
    機關依法定程序執行監聽取得之錄音，係以錄音設備之機械
    作用，真實保存當時通訊之內容，如通訊一方為受監察人，
    司法警察在監聽中蒐集所得之通訊者對話，若其通話本身即
    係被告進行犯罪中構成犯罪事實之部分內容，則依前開說明
    ，自與所謂『審判外之陳述』無涉，應不受傳聞法則之規範
    ，當然具有證據能力。至司法警察依據監聽錄音結果予以翻
    譯而製作之監聽譯文，屬於文書證據之一種，於被告或訴訟
    關係人對其譯文之真實性發生爭執或有所懷疑時，法院固應
    依刑事訴訟法第一百六十五條之一第二項規定，以適當之設
    備，顯示該監聽錄音帶之聲音，以踐行調查證據之程序，俾
    確認該錄音聲音是否為通訊者本人及其內容與監聽譯文之記
    載是否相符；或傳喚該通訊者；或依其他法定程序，為證據
    調查。倘被告或訴訟關係人對該通訊監察譯文之真實性並不
    爭執，即無勘驗辨認其錄音聲音之調查必要性，法院於審判
    期日如已踐行提示監聽譯文供當事人辨認或告以要旨，使其
    表示意見等程序並為辯論者，其所為之訴訟程序即無不合。
    依卷附通訊監察書及附表之記載，檢察官依行為時之通保法
    第五條第一項第十款規定核發通訊監察書，由司法警察執行
    通訊監察，其監聽錄音蒐證程序應屬合法。」（詳最高法院
    九十七年度台上字第五九四０號判決意旨）。查本件對於被
    告吳奇鴻所使用門號0000000000號、門號000
    0000000號行動電話施以通訊監察，事前已經臺灣士
    林地方法院依法核發通訊監察書，此有臺灣士林地方法院通
    訊監察書在卷可稽（詳偵字第一四九七九號卷第五八頁、偵
    字第一五七三九號卷第三七頁），程序未見違法情事，又警
    方依監聽錄音所製作之監聽譯文，被告吳奇鴻及其辯護人對
    該通訊監察譯文之真實性並不爭執，且經踐行提示前揭監聽
    譯文供被告吳奇鴻及其辯護人辨認及告以要旨，使其表示意
    見等程序並為辯論，依上開說明，本案卷內相關監聽譯文應
    有證據能力。
三、末按被告以外之人於審判外之言詞或書面陳述，除法律有規
    定者外，不得作為證據，刑事訴訟法第一百五十九條第一項
    定有明文；同法第一百五十九條之五規定被告以外之人，於
    審判外之陳述，雖不符前四條（指第一百五十九條之一至第
    一百五十九條之四）之規定，而經當事人於審判程序同意作
    為證據，法院審酌該言詞陳述或書面陳述作成時之情況，認
    為適當者亦得為證據。而所謂「審酌該陳述作成時之情況，
    認為適當」者，係指依各該審判外供述證據製作當時之過程
    、內容、功能等情況，是否具備合法可信之適當性保障，加
    以綜合判斷而言（詳最高法院九十四年度台上字第三二七七
    號判決意旨、第五八三０號判決意旨）。本判決下列除上述
    其他所引用之各該被告以外之人於審判外之陳述（含書面陳
    述），雖屬傳聞證據，惟當事人即被告吳奇鴻及其辯護人於
    本院準備程序及審判期日中（詳本院一百年六月二十日準備
    程序筆錄第三頁及本院一百年七月十三日審判筆錄第二頁至
    第十二頁）均表示同意作為證據而不予爭執，本院審酌結果
    ，認上開證據資料製作時之情況，尚無違法不當及證明力明
    顯過低之瑕疵，亦認為以之作為證據應屬適當。揆諸前開規
    定，爰依刑事訴訟法第一百五十九條之五規定，認前揭證據
    資料均有證據能力。
貳、實體部分：
一、上揭事實，業據被告吳奇鴻迭於警詢（詳偵字第一四九七九
    號卷第二四頁）、偵查時（詳偵字第一四九七九號卷第六八
    頁、聲羈字第四四０號卷第三頁至第六頁）、原審審理（詳
    訴字第七七號卷第三七頁、第四二頁背面至第四三頁）及本
    院審理中（詳本院一百年六月二十日準備程序筆錄第二頁及
    本院一百年七月十三日審判筆錄第十二頁至第十三頁）均供
    承不諱，核與證人梁源峰於警詢（詳偵字第一四九七九號卷
    第二八頁至第三二頁）、偵查時（詳偵字第一四九七九號卷
    第六一頁背面至六三頁）及原審審理中（詳訴字第七七號卷
    第三七頁背面）、證人袁式一於警詢時（詳偵字第一四九七
    九號卷第九四頁至第九七頁）及偵查中（詳偵字第一四九七
    九號卷第一一四頁背面至一一七頁背面）證述之情節相符，
    而卷附被告吳奇鴻所使用之上述門號0000000000
    號、門號0000000000號行動電話監聽譯文，及證
    人袁式一電腦中扣得之ＭＳＮ網路即時對談之記錄，不僅顯
    示被告吳奇鴻於附表一各編號內所示之聯絡期間，有以行動
    電話或ＭＳＮ網路即時對談等方式，各與梁源峰、袁式一間
    有頻繁聯繫之情（詳偵字第一四九七九號卷第四五頁至第四
    六頁、第五九頁至第六十頁、第一二二頁），且細繹其等行
    動電話通訊內容，更顯示被告與梁源峰、袁式一之間，以「
    二個」、「一一０００」、「禮盒」、「那個」等詞語，代
    稱所諱言之毒品大麻，彼此詢價、問量，而達成買賣毒品之
    價量合意，並相約見面交易之事實，參酌證人梁源峰於偵查
    中亦結證稱：附表一編號一、二所示聯絡期間之行動電話通
    聯，確實皆為向被告吳奇鴻買受毒品大麻而聯繫，其中「禮
    盒」就是指大麻；九十九年七月二十二日晚間二十三時三十
    一分許之通聯，是以新臺幣（下同）一萬一千元買一包由一
    萬元漲價之大麻等語明確（詳偵字第一四九七九號卷第六二
    頁至第六三頁），另證人梁源峰於原審審理時，則證稱：九
    十九年七月二十二日當次（即附表一編號一當次）以一萬一
    千元買到之毒品量，約與同年十一月二十四日（即附表一編
    號二當次）被查獲時買到的量相當等語（詳訴字第七七號卷
    第三七頁背面）甚明。復有由警方跟監攝得，經被告吳奇鴻
    確認為毒品交易即遭查獲之現場照片在卷可佐（詳偵字第一
    四九七九號卷第三三頁至第三六頁、第四七頁）。再警方於
    附表一編號二所示時間、地點，及前述事實欄一查獲時間（
    二）之查獲袁式一持有毒品時，分別由梁源峰處扣得之煙草
    一包，由袁式一處扣得之煙草七包，經送法務部調查局，由
    該局濫用藥物實驗室鑑驗結果，均檢出含第二級毒品大麻成
    分（由梁源峰處所扣得者，如附表二編號四所示，原淨重八
    ．九七公克，驗餘淨重八．九二公克；由袁式一處扣得者，
    如附表三編號五所示，原淨重四十三．七三公克，驗餘合計
    淨重四十三．六四公克），分別有法務部調查局九十九年十
    二月二十七日調科壹字第０九九二三０二八五００號鑑定書
    及法務部調查局九十九年十二月二十九日調科壹字第０九九
    二三０二九０二０號鑑定書在卷可稽（詳偵字第一四九七九
    號卷第一三一頁、第一四二頁）。此外，復有如附表二編號
    一至三所示之販毒所得財物與聯絡販毒用之行動電話（含Ｓ
    ＩＭ卡）等物扣案可資佐證，足認被告吳奇鴻前揭任意性自
    白，核與事實相符，堪以採信。
二、次按我國法令對販賣毒品者臨以嚴刑，惟毒品仍無法禁絕，
    其原因實乃販賣毒品存有巨額之利潤可圖，故販賣毒品者，
    如非為巨額利潤，必不冒此重刑之險，是以有償販賣毒品者
    ，除非另有反證證明其出於非圖利之意思而為，概皆可認其
    係出於營利之意而為（詳最高法院九十三年度台上字第一六
    五一號、八十七年度台上字第三一六四號等判決意旨參照）
    。且販賣甲基安非他命係違法行為，非可公然為之，且有其
    獨特之販售通路及管道，復無公定價格，容易增減分裝之份
    量，而每次買賣之價量，可能隨時依雙方關係深淺、資力、
    需求量及對行情之認知、來源是否充裕、查緝鬆嚴、購買者
    被查獲時供述購買對象之可能風險評估等，而異其標準，非
    可一概而論。又販賣者從各種「價差」或「量差」或「純度
    」謀取利潤方式，亦有差異，然其所圖利益之非法販賣行為
    目的，則屬相同，並無二致。因之，販賣利得，除經被告坦
    承，或因帳冊記載致價量至臻明確外，確實難以究其原委。
    然按一般民眾之普遍認知，毒品價格非低、取得不易，且毒
    品交易向為政府查禁森嚴且重罰不寬貸，衡諸常情，倘非有
    利可圖，殊無必要甘冒持有毒品遭查獲、重罰之極大風險，
    無端親送至交易處所，或於自身住處附近交易毒品之理。從
    而，舉凡有償交易，除確有反證足資認定係基於某種非圖利
    本意之關係外，通常尚難因無法查悉其買進、賣出之差價，
    而諉無營利之意思，或阻卻販賣犯行之追訴，致知過坦承者
    難辭重典，飾詞否認者反得逞僥倖，而失情理之平。再以政
    府對毒品之查禁森嚴，刑罰甚重，衡情倘非有利可圖，絕無
    平白甘冒被嚴查重罰之高度風險，而為毒品有償交易之理。
    經查本件被告吳奇鴻於原審及本院審理中均已供稱係販賣第
    二級毒品大麻予證人梁源峰、袁式一二人，已如前述，參酌
    前述經警依法監聽被告吳奇鴻與證人梁源峰、袁式一二人之
    談話內容，分別提及買二個、要好一點的禮盒等，而第二級
    毒品大麻價格昂貴，取得不易，苟無利可圖，被告吳奇鴻應
    無甘冒被查緝法辦之危險，平白為無償轉讓毒品之可能，是
    被告吳奇鴻販入之價格必較售出之價格低廉，而有從中賺取
    買賣差價牟利之意圖及事實，應屬符合論理法則且不違背社
    會通常經驗之合理判斷。況參諸被告吳奇鴻於本院已供述：
    我有販賣等語（詳本院一百年七月十三日審判筆錄第十三頁
    ），則被告吳奇鴻確實販賣第二級毒品大麻以賺取價差，灼
    然自明。
三、核被告吳奇鴻所為，係犯毒品危害防制條例第四條第二項之
    販賣第二級毒品罪。被告吳奇鴻販賣毒品前，持有第二級毒
    品大麻之低度行為，應為販賣第二級毒品大麻之高度行為所
    吸收，不另論罪。被告吳奇鴻三次販賣毒品之犯行，犯意各
    別，行為互殊，應分論併罰。又被告吳奇鴻於偵查時及審判
    中均自白其所犯之販賣第二級毒品罪，應依毒品危害防制條
    例第十七條第二項之規定，減輕其刑。另查被告吳奇鴻所犯
    如附表一編號一、二所示之販賣第二級毒品罪所得非鉅，販
    賣之第二級毒品大麻數量非眾，犯罪情節尚屬輕微，僅因一
    時貪念，致罹法定刑為七年以上有期徒刑之重典，情輕法重
    ，如遽論科以此重典，不免過苛，有失立法之本旨，觀其之
    犯罪情況，依一般之客觀情形，尚堪憫恕，縱量處最低刑，
    仍嫌過重，爰依刑法第五十九條之規定，就此二次販賣毒品
    犯行，酌量減輕其刑，並遞減之。
四、原審認被告吳奇鴻所犯罪證明確，予以論罪科刑，固非無見
    。惟：（一）原審判決主文欄記載「吳奇鴻犯如附表一編號
    1.至3.所示之罪，各處如附表一編號1.至3.所示之主刑與從
    刑。」，惟依原審附表一所示僅記載主刑及從刑之刑度，並
    未諭知被告吳奇鴻係犯何罪名（亦即未諭知被告吳奇鴻係犯
    販賣第二級毒品罪），則原審主文欄所載之犯罪並未諭知罪
    名，顯有違誤；（二）就被告吳奇鴻所犯附表一編號一之罪
    ，就未扣案之門號0000000000號ＳＩＭ卡一張，
    固為被告吳奇鴻所有供犯本案販賣附表一編號一所示之罪所
    用之物，此據被告吳奇鴻供明在卷，惟上開門號00000
    00000號ＳＩＭ卡一張，僅能諭知「未扣案之門號00
    00000000號ＳＩＭ卡一張沒收，如全部或一部不能
    沒收時，追徵其價額」（詳後述沒收部分之說明），然原審
    就上開ＳＩＭ卡之沒收，卻諭知「如全部或一部不能沒收時
    ，追徵其價額或以其財產抵償之」，該部分之沒收諭知顯有
    違誤。（三）就被告吳奇鴻所犯附表一編號二之罪，依原審
    事實欄即已記載，當場於交易時查獲被告吳奇鴻販賣予證人
    梁源峰之第二級毒品大麻一包，而按查獲之第一、二級毒品
    及專供製造或施用第一、二級毒品之器具，不問屬於犯人與
    否，均沒收銷燬之，毒品危害防制條例第十八條第一項前段
    定有明文，然原審卻未就上開當場查獲之第二級毒品大麻諭
    知沒收銷燬之，且於理由欄內記載：上開扣案之第二級毒品
    大麻已出售予梁源峰，而為梁源峰有，無從宣告沒收云云，
    顯與上述法條之規定不符。本件檢察官上訴意旨以：原審就
    被告吳奇鴻所犯附表一編號一、二所示之罪，依刑法第五十
    九條之規定酌減，顯有不當等語，惟按刑法第五十九條之酌
    量減輕其刑，以犯罪另有其特殊之原因與環境，在客觀上足
    以引起一般同情，認即予宣告法定最低刑期，猶嫌過重者，
    即有其適用（詳最高法院五十一年台上字第八九九號判例參
    照）。又刑法第五十九條規定犯罪之情狀可憫恕者，得酌量
    減輕其刑，其所謂「犯罪之情狀」，與同法第五十七條規定
    科刑時應審酌之一切情狀，並非有截然不同之領域，於裁判
    上酌減其刑時，應就犯罪一切情狀（包括第五十七條所列舉
    之十款事項），予以全盤考量，審酌其犯罪有無可憫恕之事
    由（即有無特殊之原因與環境，在客觀上足以引起一般同情
    ，以及宣告法定低度刑，是否猶嫌過重等），以為判斷（詳
    最高法院八十年台覆字第三九號判決意旨參照）。查本案被
    告吳奇鴻自偵查時及原審、本院審理中均自白犯行，且多次
    供述願接受法律制裁，對其行為非常後悔，且檢察官於原審
    審理中復於原審審判長問及：就被告吳奇鴻之科刑範圍有無
    意見時，再表示：被告之前除了觀察勒戒之外，無其他前科
    ，且也坦承犯行，顯見悔意，請鈞院從輕量刑等語（詳訴字
    第七七號卷第四三頁背面），足見檢察官亦認被告吳奇鴻顯
    有悔意，惡性非重。是依司法院大法官會議釋字第二六三號
    解釋、最高法院九十五年度台上字第七八八號判決意旨，綜
    觀本案犯罪情狀，考量被告沈德青客觀之犯行、主觀之惡性
    及其犯罪所生結果，認犯罪之情狀尚有可憫恕之情，如科以
    最低度刑，仍嫌過重，爰依刑法第五十九條規定，酌量減輕
    其刑，尚無違誤，故檢察官上訴，固無理由，而應予駁回，
    惟原審既有前述瑕疵可議，自仍應由本院予以撤銷改判。爰
    審酌被告吳奇鴻為牟利販賣毒品，以行動電話或ＭＳＮ網路
    即時對談方式聯繫販毒之犯罪手段，各次販毒之數量，兼衡
    其所為助長毒品流通，令受讓毒品或買受毒品者沉迷於毒癮
    ，無法自拔，輕則戕害個人身心，重則導致施用毒品之人因
    缺錢買毒而引發各式犯罪，為多種犯罪之源頭，對國家、社
    會或個人之傷害可謂至深且鉅，惟考量被告吳奇鴻犯罪後已
    坦承犯行，並知所悔悟，態度良好等一切情狀，就所犯各罪
    ，分別改量處如主文第二項之主刑及從刑，並定其應執行之
    刑，以資懲戒。
五、沒收部分：
（一）查扣案之附表二編號二所示之行動電話一支，係被告吳奇
      鴻所有供犯附表一編號一、二、三所示各罪所用之物，扣
      案之附表二編號三所示門號0000000000號ＳＩ
      Ｍ卡一張，則係被告吳奇鴻犯附表一編號二、三所示之物
      ，另扣案之附表二編號一所示之新臺幣一萬元，則係被告
      吳奇鴻犯附表一編號二所示之販賣第二級毒品大麻所財物
      ，則應於各次犯行項下，一併宣告沒收。
（二）按「毒品危害防制條例第十九條第一項所規定因犯罪所得
      之財物，均沒收之，如全部或一部不能沒收時，追徵其價
      額或以其財產抵償之意旨，必限於所得者為金錢以外之其
      他財物而無法沒收時，始應追徵其價額，使其繳納與原物
      相當之價額，如所得之財物為金錢而無法沒收時，則應以
      其財產抵償之，不發生追徵價額之問題。原判決主文諭知
      上訴人販賣毒品所得新台幣一萬元沒收，如全部或一部不
      能沒收時，追徵其價額或以其財產抵償之云云，自屬不當
      。」（詳最高法院八十八年度台上字第六四四一號、第六
      五四八號判決意旨）。查被告吳奇鴻所犯附表一編號一、
      三所示各次販賣第二級毒品所得財物新臺幣一萬一千元、
      四萬二千五百元，雖未扣案，且被告吳奇鴻所有供犯附表
      一編號一所示販賣第二級毒品聯絡使用之門號00000
      00000號ＳＩＭ卡一張，亦未扣案，然依上開毒品危
      害防制條例第十九條第一項之規定，仍應予以宣告沒收，
      而現金部分，如全部或一部不能沒收時，則應以其財產抵
      償之，至門號0000000000號ＳＩＭ卡一張，如
      全部或一部不能沒收時，依前述說明，因係屬金錢以外之
      其他財物而無法沒收時，應追徵其價額。
（三）按「毒品危害防制條例第十八條第一項前段所規定查獲之
      毒品，不問屬於犯人與否，均沒收銷燬之，乃刑法第三十
      八條第一項第一款之特別規定。此所稱『查獲』之毒品，
      係指有罪判決書於事實欄內，已經認定為被告有罪事實之
      毒品，即足當之，不以經當場搜索扣押者為必要，倘未能
      證明業已滅失，即應依上揭特別規定，諭知沒收銷燬。」
      （詳最高法院九十三年度台上字第五０八八號判決意旨）
      。經查：
  １、被告吳奇鴻於附表一編號二所示之時間、地點，因當場販
      賣第二級毒品大麻予梁源峰而為警當場查獲，並扣得附表
      二編號四所示之第二級毒品大麻一包，已如前述，則上開
      第二級毒品大麻一包，為當場查獲之第二級毒品，自應依
      毒品危害防制條例第十八條第一項之規定予以宣告沒收銷
      燬之。至包裝上開第二級毒品大麻一包之包裝袋一個，依
      法務部調查局九十九年十二月二十七日調科壹字第０九九
      二三０二八五００號鑑定書（詳偵字第一四九七九號卷第
      一三一頁）之記載，重約０．六五公克，亦即上開包裝袋
      可以與第二級毒品大麻分別秤重，並無無法析離而成為第
      二級毒品一部之情形，自無從一併諭知沒收銷燬之，又因
      上開包裝袋一個，已出售予證人梁源峰所有而非被告吳奇
      鴻所有，無從一併宣告沒收，一併敘明。
  ２、被告吳奇鴻雖於附表一編號三所示之時間、地點，販賣第
      二級毒品大麻予袁式一，而袁式一並於九十九年十二月八
      日下午十六時三十五分許，為警在臺北市士林區○○○路
      五十五號地下一樓，查獲持有由被告吳奇鴻所販賣如附表
      三編號五所示之第二級毒品大麻七包，惟上開第二級毒品
      大麻七包，已因袁式一因持有第二級毒品純質淨重二十公
      克以上，由臺灣士林地方法院於一百年四月二十九日以一
      ００年度審簡字第四０三號刑事簡易判決判處袁式一有期
      徒刑六月，如易科罰金以新臺幣一千元折算一日，並就上
      開七包第二級毒品大麻均宣告沒收銷燬之，且已由臺灣桃
      園地方法院檢察署執行科於上開案件一百年六月二日判決
      確定後，於一百年七月七日將上開第二級毒品大麻七包沒
      收銷燬而不存在，綜上所述，上開第二級毒品大麻七包雖
      為本院有罪判決書於事實欄內，已經認定為被告吳奇鴻有
      罪事實之毒品，惟業已經滅失而不存在，無從宣告諭知沒
      收銷燬，一併敘明。
（四）至於附表三所示之其餘物品，被告吳奇鴻已供明編號一至
      三所示之研磨器及乘裝研磨器的工具盒，與捲紙等，均係
      其自己施用毒品所用之物；另檢察官偵訊時，始當庭扣案
      如該附表三編號四之行動電話（含ＳＩＭ卡），則係被告
      持以販賣水果工作所用，上揭附表三之其餘物品均未持以
      犯本案之販賣第二級毒品罪，已據被告吳奇鴻供述明確（
      詳訴字第七七號卷第三八頁），自無從併予宣告沒收。
六、公訴意旨雖另認：被告吳奇鴻不思正當工作營生，多次販毒
    牟利，僅藉刑之執行已無法徹底根絕其劣行，而建請諭令被
    告刑前強制工作云云。然按保安處分係針對受處分人將來之
    危險性所為之處置，以達教化、治療之目的，為刑罰之補充
    制度。我國現行刑法採刑罰與保安處分雙軌制，係在維持行
    為責任之刑罰原則下，為協助行為人再社會化之功能，以及
    改善行為人潛在之危險性格，期能達成根治犯罪原因、預防
    犯罪之特別目的。是保安處分中之強制工作，旨在對嚴重職
    業性犯罪及欠缺正確工作觀念或無正常工作因而犯罪者，強
    制其從事勞動，學習一技之長及正確之謀生觀念，使其日後
    重返社會，能適應社會生活。又保安處分應受比例原則之規
    範，使保安處分之宣告，與行為人所為行為之嚴重性、行為
    人所表現之危險性及對於行為人未來行為之期待性相當之意
    旨而制定，而由法院視行為人之危險性格，決定應否令入勞
    動處所強制工作，以達預防之目的。經查被告吳奇鴻除曾受
    觀察勒戒外，別無其他因犯罪遭法院判罪處刑之前科資料，
    有臺灣高等法院被告前案紀錄表存卷可按，且依本院上開犯
    罪事實之認定，被告吳奇鴻販賣毒品之次數及獲利，均非重
    大，且犯罪手法單純，並無表現出危險性格，被告吳奇鴻復
    自承其在被查獲販賣毒品前在蘆洲市○○路○路邊賣水果，
    工作二年，有固定收入等語，顯見被告吳奇鴻於犯案時，仍
    繼續從事工作謀生，是被告吳奇鴻並非出於犯罪習慣，因欠
    缺正確工作觀念或無正常工作因而犯罪，應甚明確，堪予認
    定，參以被告吳奇鴻犯罪後自偵查及原審、本院審理時尚能
    坦承犯行，頗見悔意，是依比例原則，綜合其所表現之危險
    性及對其未來之期待性等情以觀，因認宣告如主文第二項所
    示之刑，與被告吳奇鴻犯行之處罰相當，已足收儆懲之效，
    尚難認定有另宣告強制工作以預防矯治其社會危險性之必要
    ，爰不另為強制工作之諭知，另以敘明。
七、末按毒品危害防制條例第十七條第一項雖規定犯毒品危害防
    制條例第四條至第八條、第十條或第十一條之罪，供出毒品
    來源，因而查獲其他正犯或共犯者，減輕或免除其刑。且所
    謂供出毒品來源不以在司法警察（官）調查及檢察官偵查時
    供出為必要，於事實審法院審理時供出，因而破獲者，仍有
    該條之適用。但仍須毒品來源有因被告供出行為而破獲，始
    能符合減輕其刑之規定。查本件被告吳奇鴻犯毒品危害防制
    條例第四條第二項販賣第二級毒品罪，雖於原審審判期日行
    言詞辯論前，供出如附表一編號一、三所示犯行之毒品來源
    ，惟仍無證據顯示業已查獲其他正犯或共犯，是被告吳奇鴻
    尚無從依該條項規定減輕其刑，末以敘明。
據上論斷，應依刑事訴訟法第三百六十九條第一項前段、第三百
六十四條、第二百九十九條第一項前段，毒品危害防制條例第四
條第二項、第十七條第二項、第十八條第一項前段、第十九條第
一項，刑法第十一條前段、第五十九條、第五十一條第五款，判
決如主文。
本案經檢察官黃朝貴到庭執行職務。
中    華    民    國   100    年    7     月    27    日
                  刑事第十八庭審判長法  官  吳鴻章
                                    法  官  林銓正
                                    法  官  曾淑華
以上正本證明與原本無異。
如不服本判決，應於收受送達後10日內向本院提出上訴書狀，其
未敘述上訴之理由者並得於提起上訴後10日內向本院補提理由書
（均須按他造當事人之人數附繕本）「切勿逕送上級法院」。
                                    書記官  王增華
中    華    民    國   100    年    7     月    27    日
附表一（價格：新臺幣）
┌─┬────┬────────┬─────────┬─────┬──────┬──────────┐
│編│販賣對象│犯罪時間        │犯罪方式、地點    │販賣數量、│主刑        │從刑                │
│號│        │                │                  │價格      │            │                    │
├─┼────┼────────┼─────────┼─────┼──────┼──────────┤
│一│梁源峰  │九十九年七月二十│吳奇鴻以門號０九八│第二級毒品│販賣第二級毒│扣案如附表二編號二之│
│  │        │二日晚間二十三時│0000000號行│大麻一包（│品，處有期徒│行動電話機具壹支沒收│
│  │        │三十一分許（起訴│動電話與梁源峰持有│量與編號二│刑貳年。    │、未扣案之販賣第二級│
│  │        │書誤載為下午十三│之門號０九二一九三│相當），價│            │毒品所得財物新臺幣壹│
│  │        │時四十七分許）聯│三九四六號行動電話│格一萬一千│            │萬壹仟元沒收，如全部│
│  │        │繫後不久之某時  │，於九十九年七月二│元        │            │或一部不能沒收時，以│
│  │        │                │十二日晚間二十三時│          │            │其財產抵償之、未扣案│
│  │        │                │三十一分許聯繫後不│          │            │之門號0000000│
│  │        │                │久，相約在臺北市內│          │            │五六九號行動電話ＳＩ│
│  │        │                │湖區○○路三二一巷│          │            │Ｍ卡壹張沒收，如全部│
│  │        │                │口為毒品交易      │          │            │或一部不能沒收時，追│
│  │        │                │                  │          │            │徵其價額。          │
├─┤        ├────────┼─────────┼─────┼──────┼──────────┤
│二│        │九十九年十一月二│吳奇鴻以門號０九七│第二級毒品│販賣第二級毒│扣案如附表二編號四之│
│  │        │十四日下午十三時│0000000號行│大麻八．九│品，處有期徒│第二級毒品大麻沒收銷│
│  │        │四十至五十分許（│動電話與梁源峰持有│七公克（起│刑貳年。    │燬之、扣案如附表二編│
│  │        │起訴書誤載為當日│之門號０九二一九三│訴書誤載為│            │號一至三所示之物沒收│
│  │        │下午十三時十六分│三九四六號行動電話│０．九公克│            │。                  │
│  │        │許）            │分別於九十九年十一│），價格一│            │                    │
│  │        │                │月二日下午十七時一│萬元      │            │                    │
│  │        │                │分許、同年月二十三│          │            │                    │
│  │        │                │日晚間十九時四十七│          │            │                    │
│  │        │                │分許、同年月二十四│          │            │                    │
│  │        │                │日上午十一時十二分│          │            │                    │
│  │        │                │聯繫後，相約於左列│          │            │                    │
│  │        │                │時間，在臺北市內湖│          │            │                    │
│  │        │                │區○○路三二一巷口│          │            │                    │
│  │        │                │為毒品交易        │          │            │                    │
├─┼────┼────────┼─────────┼─────┼──────┼──────────┤
│三│袁式一  │九十九年十一月中│吳奇鴻以門號０九七│第二級毒品│販賣第二級毒│扣案如附表二編號二、│
│  │        │旬某日時        │0000000號行│大麻約五十│品，處有期徒│三所示之物沒收、未扣│
│  │        │                │動電話與袁式一持有│公克（經袁│刑參年拾月。│案之販賣第二級毒品所│
│  │        │                │之門號０九五四一五│式一施用後│            │得財物新臺幣肆萬貳仟│
│  │        │                │七五八五號行動電話│，扣案時餘│            │伍佰元沒收，如全部或│
│  │        │                │於九十九年十一月十│四十三．七│            │一部不能沒收，以其財│
│  │        │                │二日下午十二時四十│三公克），│            │產抵償之。          │
│  │        │                │九分聯繫，並以ＭＳ│價格四萬二│            │                    │
│  │        │                │Ｎ網路即時對談後，│千五百元。│            │                    │
│  │        │                │相約於左列時間，在│          │            │                    │
│  │        │                │袁式一位於臺北市士│          │            │                    │
│  │        │                │林區○○○路○段十│          │            │                    │
│  │        │                │四巷三十弄十一號三│          │            │                    │
│  │        │                │樓住處為毒品交易。│          │            │                    │
├─┼────┴────────┴─────────┴─────┼──────┼──────────┤
│四│合併定應執行之主刑及從刑                                  │有期徒刑伍年│扣案如附表二編號四之│
│  │                                                          │肆月。      │第二級毒品大麻沒收銷│
│  │                                                          │            │燬之、扣案如附表二編│
│  │                                                          │            │號一至三所示之物沒收│
│  │                                                          │            │、未扣案之販賣第二級│
│  │                                                          │            │毒品所得財物總計新臺│
│  │                                                          │            │幣伍萬參仟伍佰元沒收│
│  │                                                          │            │，如全部或一部不能沒│
│  │                                                          │            │收時，以其財產抵償之│
│  │                                                          │            │、未扣案之門號０九八│
│  │                                                          │            │0000000號行動│
│  │                                                          │            │電話ＳＩＭ卡壹張沒收│
│  │                                                          │            │，如全部或一部不能沒│
│  │                                                          │            │收時，追徵其價額。  │
└─┴─────────────────────────────┴──────┴──────────┘
附表二
┌─┬───────────────┐
│編│扣案應沒收之物                │
│號│                              │
├─┼───────────────┤
│一│現金新臺幣壹萬元（壹仟元之現鈔│
│  │拾張）                        │
├─┼───────────────┤
│二│SAMSUNG 廠牌之行動電話機具壹支│
├─┼───────────────┤
│三│門號0000000000號ＳＩ│
│  │Ｍ卡壹張                      │
├─┼───────────────┤
│四│當場於梁源峰處扣得之第二級毒品│
│  │大麻壹包內之第二級毒品大麻（原│
│  │淨重捌點玖柒公克，驗餘淨重捌點│
│  │玖貳公克）                    │
└─┴───────────────┘
 附表三
┌─┬───────────────┐
│編│其他扣案物品                  │
│號│                              │
├─┼───────────────┤
│一│研磨器壹個                    │
│  │                              │
├─┼───────────────┤
│二│捲紙壹盒                      │
│  │                              │
├─┼───────────────┤
│三│SEIKO工具盒壹個               │
│  │                              │
├─┼───────────────┤
│四│行動電話（IPHONE）壹支（含門號│
│  │0000000000號ＳＩＭ卡│
│  │壹張)                         │
├─┼───────────────┤
│五│由袁式一處另案查扣之第二級毒品│
│  │大麻柒包內之第二級毒品大麻（原│
│  │淨重肆拾參點柒參公克，驗餘淨重│
│  │肆參點陸肆公克）              │
└─┴───────────────┘
附錄本案論罪科刑法條
毒品危害防制條例第4條第2項：
製造、運輸、販賣第二級毒品者，處無期徒刑或 7 年以上有期
徒刑，得併科新臺幣 1 千萬元以下罰金。